臺灣臺南地方法院刑事判決　　　　　　　96年度訴字第1329號
公　訴　人　臺灣臺南地方法院檢察署檢察官
被　　　告　乙○○
上列被告因違反毒品危害防制條例案件，經檢察官提起公訴（96
年度毒偵字第2479號），本院依簡式審判程序判決如下：
    主  文
乙○○施用第一級毒品，累犯，處有期徒刑柒月。
    事  實
一、乙○○前於民國87年間因施用毒品案件，經本院以87年度訴
    字第341 號刑事裁定送觀察、勒戒後，認有繼續施用毒品之
    傾向，復經強制戒治，於87年10月23日停止戒治釋放，於88
    年7 月2 日強制戒治期滿，經本院以87年度訴字第341 號為
    免刑判決確定。復於93年3 月間再因施用毒品案件，經本院
    以95年度訴緝字第20號刑事判決判處有期徒刑1 年確定，於
    96年2 月18日因縮短刑期出獄執行完畢。
二、乙○○明知海洛因係業經公告列為毒品危害防制條例第2 條
    第2 項第1 款之第一級毒品，不得非法持有、施用，詎仍不
    知所悔改、戒除施用毒品習性，基於施用第一級毒品海洛因
    之犯意，於96年8 月7 日16時許，在臺南縣關廟鄉山西宮旁
    廁所，以將第一級毒品海洛因置於注射針筒並加水稀釋後，
    再注射至體內之方式，施用第一級毒品海洛因1 次。嗣於96
    年8 月9 日上午10時30分許，在臺南縣關廟鄉布袋村清水寺
    旁，因行跡可疑，為警懷疑其有犯罪之嫌疑或有犯罪之虞，
    予以查證身分，並經其同意採集尿液送往長榮大學檢驗結果
    ，呈嗎啡陽性反應。
三、案經臺南縣警察局歸仁分局報請臺灣臺南地方法院檢察署檢
    察官偵查起訴。
    理  由
一、程序方面─
  (一)按除被告所犯為死刑、無期徒刑、最輕本刑為3 年以上有期
    徒刑之罪或高等法院管轄第一審案件者外，於法院行準備程
    序進行中，被告先就被訴事實為有罪之陳述時，審判長得告
    知被告簡式審判程序之旨，並聽取當事人、代理人、辯護人
    及輔佐人之意見後，裁定進行簡式審判程序；且受命法官行
    準備程序，與法院或審判長有同一之權限，刑事訴訟法第27
    3 條之1 第1 項及279 條第2 項前段分別定有明文。本件被
    告乙○○所為係犯死刑、無期徒刑、最輕本刑為3 年以上有
    期徒刑以外之罪，其於準備程序中就被訴事實為有罪之陳述
    ，經受命法官告知簡式審判程序之旨，並聽取公訴人、被告
    之意見後，本院認為適宜由受命法官獨任進行簡式審判程序
    。
  (二)簡式審判程序之證據調查，不受刑事訴訟法第159 條第 1項
    、第161 條之 2、第161 條之 3、第163 條之 1及第164 條
    至第170 條規定之限制，亦為同法第273 條之2 所明文。是
    此，卷附相關證據，本院均可採為證據，先此敘明。
二、認定犯罪事實所憑證據及理由─
  (一)訊據被告乙○○對於上揭事實供認不諱（參警卷第1 頁至第
    3 頁，本院96年11月12日準備程序筆錄及審判筆錄），而被
    告於事實欄所載時、地，為警查獲後所採集之尿液，經送往
    長榮大學檢驗結果，確呈嗎啡陽性反應，有臺南縣警察局歸
    仁分局採擷毒品犯罪嫌疑人尿液送驗編號名冊及長榮大學96
    年8 月15日尿液確認報書（參警卷第6 頁至第7 頁）。
  (二)依據CLARKE'S ISOLATION AND IDENTIFICATION OF DRUGS第
    2 版記載，服用海洛因後24小時內約有服用量之80% 排泄於
    尿液中，其於尿液排出最長期限，受施用劑量、施用方式、
    個人體質及其代謝情況等因素影響，因個案而異，一般可檢
    出最長時限為海洛因服用後2 至4 日，有行政院衛生署管制
    藥品管理局91年9 月23日管檢字第109652號函釋在案，此為
    本院職務上已知之事實。本件被告供認於96年2 月14日20時
    許，在其住處施用第一級毒品海洛因，嗣於相隔2 日，為警
    查獲所採集之尿液送請長榮大學檢驗結果，其尿液確呈嗎啡
    陽性反應，依據前開函釋說明，認被告之任意性自白核與事
    實相符，應堪採信。
  (三)按毒品危害防制條例於92年7 月9 日修正公布，自93年1 月
    9 日施行，其中第20條、第23條將施用毒品之刑事處遇程序
    ，區分為「初犯」及「5 年內再犯」、「5 年後再犯」。依
    其立法理由之說明，「初犯」經觀察、勒戒或強制戒治後，
    應為不起訴處分或不付審理之裁定；經觀察、勒戒或強制戒
    治執行完畢釋放後，「5 年內再犯」者，因其再犯率甚高，
    原實施之觀察、勒戒及強制戒治既已無法收其實效，爰依法
    追訴或裁定交付審理。至於經觀察、勒戒或強制戒治執行完
    畢釋放後，「5 年後再犯」者，前所實施之觀察、勒戒或強
    制戒治已足以遮斷其施用毒品之毒癮，為期自新及協助其斷
    除毒癮，仍適用「初犯」規定，先經觀察、勒戒或強制戒治
    之程序。從而依修正後之規定，僅限於「初犯」及「5 年後
    再犯」2 種情形，始應先經觀察、勒戒或強制戒治程序。倘
    被告於5 年內已再犯，經依法追訴處罰，縱其第3 次（或第
    3 次以上）再度施用毒品之時間，在初犯經觀察、勒戒或強
    制戒治執行完畢釋放5 年以後，已不合於「5 年後再犯」之
    規定，且因已於「5 年內再犯」，顯見其再犯率甚高，原實
    施觀察、勒戒或強制戒治，已無法收其實效，即應依該條例
    第10條處罰，有最高法院95年5 月9 日第7 次刑事庭會議決
    議可供參酌。本件被告雖前於87年間因施用毒品案件，經本
    院以87年度訴字第341 號刑事裁定送觀察、勒戒後，認有繼
    續施用毒品之傾向，經強制戒治，於87年10月23日停止戒治
    釋放，於88年7 月2 日強制戒治期滿，經本院以87年度訴字
    第341 號刑事判決為免刑判決確定，有臺灣高等法院被告前
    案紀錄表及本院87年度訴字第341 號刑事判決在卷可參，距
    其本次施用毒品犯行之時間即96年8 月7 日已逾5 年，惟因
    其於93年間再犯施用毒品案件，並經本院判處有期徒刑確定
    ，業如事實欄載明前科紀錄，是揆諸上揭說明，其本次施用
    毒品犯行自應依法追訴處罰。
  (四)從而，本件事證明確，被告施用第一級毒品之犯行，事證明
    確，被告犯行堪以認定，應予依法論科。
三、論罪科刑之理由─
  (一)查海洛因係屬毒品危害防制條例第2 條第2 項第1 款所列之
    第一級毒品，故核被告乙○○所為，係犯毒品危害防治條例
    第10條第1項之施用第一級毒品罪。被告施用前後持有第一
    級毒品之低度行為，應為施用高度行為所吸收，不另論罪。
  (二)被告前有如事實欄所示之前科紀錄及徒刑執行等情，有台灣
    高等法院被告前案紀錄表在卷可憑，其於5 年以內故意再犯
    本件有期徒刑以上之罪，為累犯，而應依刑法第47條第1 項
    規定，加重其刑。
  (三)本院審酌被告曾因施用毒品案件，經裁定送勒戒處所觀察、
    勒戒及令入戒治處所施以強制戒治，其後並因施用毒品案件
    ，入獄服刑，此有上開刑案資料足參，仍未戒除毒癮，復犯
    本件施用第一級毒品之犯行，顯見其無悔改之意，意志不堅
    ，惟念其施用第一級毒品乃自戕一己之身體健康，尚未害及
    他人，犯罪後復坦承犯行，態度良好等一切情狀，量處如主
    文所示之刑。
四、適用之法律─
  (一)刑事訴訟法第299 條第1 項前段、第273 條之1 第1 項。
  (二)毒品危害防制條例第10條第1 項。
  (三)刑法第11條前段、第47條第1 項。
本案經檢察官甲○○到庭執行職務。
中　　華　　民　　國　　96　　年　　11　　月　　26　　日
                      刑事第十三庭  法  官  張維君
以上正本證明與原本無異。
如不服本判決應於收受本判決後10日內向本院提出上訴書狀，並
應敘述具體理由。如未敘述上訴理由者，應於上訴期間屆滿後20
日內向本院補提理由書狀（均須按他造當事人之人數附繕本）「
切勿逕送上級法院」。
                                    書記官  黃傳鈞
中　　華　　民　　國　　96　　年　　11　　月　　26　　日
附錄本案論罪科刑法條全文：
毒品危害防制條例第10條
施用第一級毒品者，處6 月以上5 年以下有期徒刑。
施用第二級毒品者，處3 年以下有期徒刑。
